【裁判字號】    97,聲,848
【裁判日期】    970811
【裁判案由】    返還擔保金
【裁判全文】
臺灣臺南地方法院民事裁定               97年度聲字第848號
聲  請  人  花旗(台灣)商業銀行股份有限公司
法定代理人  甲○○
代  理  人  丙○○
相  對  人  郝雲霞即郝家小吃店
相  對  人  乙○○
上列當事人間聲請發還擔保金事件，本院裁定如左：
    主      文
聲請駁回。
聲請程序費用由聲請人負擔。
    理      由
一、按返還擔保金，依民事訴訟法第106條準用第104條第1項之
    規定，須符合：(1)應供擔保之原因消滅者；(2)供擔保人證明
    受擔保利益人同意返還者；(3)訴訟終結後供擔保人證明已定
    二十日以上之期間催告受擔保利益人行使權利而未行使，或
    法院依供擔保人之聲請，通知受擔保利益人於一定期間內行
    使權利並向法院為行使權利之證明而未證明者之要件，法院
    始得裁定返還擔保金。又因釋明假扣押之原因而供之擔保，
    係擔保債務人因假扣押所應受之損害，故必待無損害發生，
    或債權人本案勝訴確定，或就所生之損害已經賠償時，始得
    謂供擔保之原因消滅（最高法院53年台抗字第279號判例參
    照）。
二、本件聲請意旨略以：
（一）查聲請人前依行政院金融監督委員會96年10月11日金管銀
      （五）字第09600439221號函，自96年12月1日起華僑銀商
      業銀行股份有限公司（以下簡稱華僑銀行）進行合併，華
      僑銀行為消滅銀行，聲請人則為存續銀行，其法定代理人
      因而變更為甲○○，有行政院金融監督委員會函、公司變
      更事項登記卡可稽，合先敘明。
（二）聲請人與相對人郝雲霞即郝家小吃店、乙○○間聲請假扣
      押事件，前經鈞院以96年度裁全字第4055號民事假扣押裁
      定，准聲請人以新台幣105,000元為供擔保後，對於相對
      人之財產在314,989元範圍內予以假扣押。嗣經聲請人以
      鈞院96年度存字第2644號提存書提存105,000元供擔保後
      ，聲請執行在案。
（三）聲請人就假扣押所提起之本案訴訟即清償借款事件，該訴
      訟過程中，因相對人於96年6月22日、96年7月17日、96年
      8月21日、96年10月3日、96年10月26日、96年12月19日分
      別清償13,796元、13,629元、13,690元、13,745元、
      13,602元、13,703元，經沖償積欠之本金利息違約金（即
      聲請人於訴訟中亦減縮請求部分本金及其利息違約金），
      相對人尚有244,987元及其利息違約金未清償。
（四）查聲請人於聲請假扣押時所主張之原因事實與嗣後提起本
      案訴訟所主張之事實理由均屬相同（僅聲請人於提起本案
      訴訟中減縮請求部分本金及其利息違約金），上開訴訟經
      台灣台南地方法院97年度南簡字第626號民事判決確定在
      案，而聲請人就本件假扣押擔保金所擔保相對人所受有之
      損害，既因嗣後之本案訴訟勝訴確定而不可能發生，應已
      符合供擔保原因消滅之要件。爰依民事訴訟法第104條第1
      項第1款、第106條前段之規定，請求返還聲請人於鈞院96
      年度存字第2644號所提存之擔保金新台幣105,000元等語
      ，並提出行政院金融監督提存書、假扣押裁定書、撤銷假
      扣押聲請書、撤銷假扣押通知書等影本各一份為證。
三、查聲請人與相對人間因假扣押事件，前遵本院96年度裁全字
    第4055號民事裁定提存105,000元，而聲請對相對人郝雲霞
    即郝家小吃店之財產在314,989元之範圍內為假扣押，迄今
    相對人郝雲霞即郝家小吃店之不動產仍經本院以96年度執全
    字第2370號查封在案，另相對人乙○○因聲請人未對其強制
    執行，則由本院核發未執行證明等情，固經本院調取本院96
    年度執全字第2370號假扣押卷、96年度存字第2644號提存卷
    核閱無訛。然查：
（一）聲請人提供上開擔保金，而對相對人郝雲霞即郝家小吃店
      所有之財產在314,989元範圍內予以假扣押，然聲請人對
      相對人郝雲霞即郝家小吃店僅獲得部分勝訴判決確定（相
      對人郝雲霞即郝家小吃店應給付聲請人244,987元及利息
      ），此有聲請人提出之本院96年度南簡字第626號民事判
      決及確定證明書在卷足憑。是聲請人既未獲得本案全部勝
      訴判決，而相對人郝雲霞即郝家小吃店之財產乃假扣押查
      封中，受擔保利益人即相對人郝雲霞即郝家小吃店有無發
      生損害、可能發生之損害均尚未確定，難謂供擔保之原因
      已消滅。
（二）又相對人乙○○部分，聲請人並未執行假扣押，有本院調
      閱96年度執全字第2370號民事執行卷查核明確。按聲請人
      對相對人乙○○部分於假扣押程序實施前撤回執行，相對
      人乙○○未受有任何損害，與上開判例所謂之應供擔保原
      因消滅意旨相符。
（三）惟聲請人提供之擔保金，為全體受擔保利益人因扣押行受
      損害之總擔保，本院無從分割而為部分之返還，聲請人之
      本案則僅獲部分勝訴確定判決，而相對人郝雲霞即郝家小
      吃店之財產目前仍遭假扣押查封中，聲請人復未能釋明全
      體債務人未因假執行而受損害，或就全體債務人所生之損
      害已經賠償，難謂供擔保之原因已消滅，此外聲請人亦未
      於訴訟終結後，定二十日以上之期間催告受擔保利益人債
      務人行使權利而未行使者之情形，依上說明，聲請人之聲
      請不合返還擔保金之要件，自不能准許。
四、依民事訴訟法第95條、第78條，裁定如主文。
中    華    民    國    97    年    8    月    11    日
                  民事第三庭    法  官  張麗娟
以上正本係照原本作成
如對本裁定抗告須於裁定送達後10日內向本院提出抗告狀，並應
繳納抗告費新台幣1,000元整。
中    華    民    國    97    年    8    月    11    日
                                書記官  楊宗倫


司法院資訊處製作；財團法人民間司法改革基金會備份。
